臺灣高等法院臺中分院民事裁定　　　　　 100年度抗字第50號
抗　告　人　黃王寡
　　　　　　黃木榮
　　　　　　黃金水
　　　　　　黃美玲
抗告人因請求分割共有物事件，對於中華民國99年11月30日臺灣
彰化地方法院91年度訴字第930 號所為裁定提起抗告，本院裁定
如下：
    主  文
抗告駁回。
抗告程序費用由抗告人負擔。
    理  由
一、按判決如有誤寫、誤算或其他類此之顯然錯誤者，法院始得
    以裁定更正之，民事訴訟法第232 條第1 項規定甚明。又更
    正裁定，並非法院就事件之爭執重新為裁判，不過將裁判中
    誤寫、誤算或其他類此之顯然錯誤，加以更正，使裁判中所
    表示者，與法院本來之意思相符，原裁判之意旨，並未因而
    變更。最高法院79年度台聲字第349 號判例參照。再者，所
    謂顯然錯誤，乃指判決中所表示者與法院本來之意思顯然不
    符，其事一見甚明，毋待更為調查者而言，包括判決所記之
    事實與理由有相矛盾之處，凡足生與法院真意相左之結果者
    ，均得依上開法條更正之。倘判決中所表示者係法院本來之
    意思，即無顯然錯誤可言，自不得聲請更正。
二、本件原裁定意旨略以：本件抗告人是否為黃火接之合法繼承
    人而繼承其遺產，係屬於須證據調查後方能釐清之實體事項
    ，而臺灣彰化地方法院（下稱彰化地方法院）91年度訴字第
    930 號判決（下稱系爭判決）所記載之事實及理由，均認定
    抗告人均為黃火接之合法繼承人，而與其他繼承人陳翠瓶、
    黃東憫、黃玉英、黃國原、黃嘉慧、黃姿菁、黃瑞傳、張月
    鳳、張菁芳、張中一、張宏榮、張黃花、黃鈺娜公同共有
    其被繼承人黃火接所遺坐落彰化縣和美鎮○○段第1004地號
    、地目建、面積12031 平方公尺土地（下稱系爭不動產）之
    應有部分540 分之13，乃於判決主文第3 項諭知「被告黃王
    寡、黃木榮、黃金水、黃美玲、陳翠萍、黃東憫、黃玉英、
    黃國原、黃嘉慧、黃姿菁、黃瑞傳、張月鳳、張菁芳、張中
    一、張宏榮、張黃花、黃鈺娜應就其被繼承人黃火接所有
    坐落彰化縣和美鎮○○段第1004地號、地目建、面積 12031
    平方公尺土地之應有部分540 分之13辦理繼承登記。」，並
    於主文第 7項諭知「兩造共有坐落彰化縣和美鎮○○段第10
    04地號土地之分割方法：如附圖所示‧‧‧編號Ｄ３５部分
    面積 194平方公尺分歸被告黃王寡、黃木榮、黃金水、黃美
    玲、陳翠萍、黃東憫、黃玉英、黃國原、黃嘉慧、黃姿菁、
    黃瑞傳、張月鳳、張菁芳、張中一、張宏榮、張黃花、黃
    鈺娜公同共有取得；‧‧‧」，則系爭判決中所表示者即係
    法院本來之意思，且所記之事實與理由並無矛盾之處，亦未
    生與法院真意相左之結果，揆諸上揭民事訴訟法第232條第1
    項規定、最高法院判例意旨及說明，系爭判決並無一見即明
    而毋待加以調查之顯然錯誤可言，自不得聲請更正。至抗告
    人所述上開因拋棄繼承而無繼承權乙節縱然為真，其乃屬法
    院認定事實錯誤之問題，核與判決顯然錯誤，尚屬有間。是
    抗告人之聲請更正錯誤，於法不合，不應准許等語。
三、本件抗告人聲請及抗告意旨略以：抗告人黃王寡係黃泰山之
    配偶，抗告人黃木榮、黃金水及黃美玲等三人係黃泰山之子
    女，雖依民法第1138條規定為黃泰山之合法繼承人，惟黃泰
    山生前於民國（下同）84年3 月17日已向彰化地方法院辦理
    拋棄繼承，並經彰化地方法院民事庭84年3 月23日彰院隆民
    射84年度繼字第197 號通知准予備查在案。故依法黃泰山對
    其父親黃火接之遺產，因為拋棄繼承而依民法第1174條規定
    自繼承開始時即無繼承權，抗告人依法不得繼承黃火接之遺
    產，故黃泰山對於黃火接遺產之應繼分，依民法第1176條第
    1 項之規定應歸屬於其他同為繼承之人，亦即應歸屬於陳翠
    萍、黃東憫、黃玉英、黃國原、黃嘉慧、黃姿菁、黃瑞傳、
    張月鳳、張菁芳、張中一、張宏榮、張黃花及黃鈺娜等13
    人。系爭判決因未引用同為該院之民事庭84年3 月23日彰院
    隆民射84年度繼字第197 號准予拋棄繼承備查之通知，將抗
    告人等四人無繼承權者誤列為繼承人，造成系爭判決顯然錯
    誤，以致其他土地共有人代辦繼承登記及共有物分割，使抗
    告人在無繼承權之法律關係下，繼承黃火接之遺產，又法院
    確定判決之當否，非地政機關審查之範圍，地政機關宜依判
    決主文辦理登記，至繼承人如有不服該判決，應循法定救濟
    途徑謀求解決，此有內政部函釋在案，爰向原法院聲請更正
    錯誤，以利抗告人據以向彰化縣地政事務所聲請更正登記，
    以維法制。惟原裁定不准本案錯誤更正，除與原法院 95年3
    月9 日同系爭判決案號民事更正裁定，就是否增列「黃秀鳳
    」為繼承人部分為職權調查而為准駁之意旨有違，並且原裁
    定既未主動依職權調閱黃泰山拋棄繼承事件卷宗查明，與法
    亦屬未合。爰請求本院廢棄原裁定，並更正上開顯然錯誤云
    云。
四、經查，本件抗告人是否為黃火接之合法繼承人而繼承其遺產
    ，係屬於須證據調查後方能釐清之實體事項，而系爭判決所
    記載之事實及理由，均認定抗告人等為黃火接之合法繼承人
    ，而與其他繼承人公同共有其被繼承人黃火接所遺系爭不動
    產之應有部分540分之13。觀諸系爭判決主文第 3項、第7項
    可知，系爭判決中所表示者即係法院本來之意思，且所記之
    事實與理由並無矛盾之處，亦未生與法院真意相左之結果。
    揆諸首揭說明，系爭判決既無一見即明而毋待加以調查之顯
    然錯誤，自不得聲請更正。原法院以抗告人主張伊等因拋棄
    繼承而無繼承權乙節應屬法院認定事實錯誤與否之問題，核
    與判決顯然錯誤，尚屬有間，駁回抗告人更正錯誤之聲請，
    於法並無違誤。抗告意旨指摘原裁定不當，求為廢棄，為無
    理由，應予駁回。
五、據上論結，本件抗告為無理由，依民事訴訟法第495條之1、
    第449條第1項、第78條，裁定如主文。
中    華    民    國   100    年    1     月    25    日
                民事第三庭    審判長法  官  陳照德
                                    法  官  朱  樑
                                    法  官  曾謀貴
以上正本係照原本作成。
再為抗告應以適用法規顯有錯誤為理由。
如提起再抗告者應於裁定送達後10日內向本院提出抗告理由狀（
須按照他造人數附具繕本）並繳納抗告裁判費新臺幣1,000元，
同時委任律師或具有律師資格之關係人為代理人。
                                    書記官  陳慈傳
中    華    民    國   100    年    1     月    25    日
                                                      Ｓ